臺灣高等法院臺中分院刑事判決　　　　 100年度上易字第79號
上　訴　人
即　被　告　陳仁煒
上列上訴人因竊盜案件，不服臺灣苗栗地方法院99年度易字第87
5號中華民國99年11月5日第一審判決（起訴案號：臺灣苗栗地方
法院檢察署99年度偵字第1090號），提起上訴，本院判決如下：
    主    文
上訴駁回。
    理    由
一、按依刑事訴訟法第350條、第361條、第362條、第367條規定
    ，不服地方法院之第一審判決而上訴者，須提出上訴書狀，
    並應敘述具體理由，為上訴必備之程式；其所提出之書狀未
    敘述上訴理由，或僅曾以言詞陳述上訴理由者，均應於上訴
    期間屆滿後20日內補提理由書於第一審法院。第一審法院經
    形式審查，認逾期未補提上訴理由者，應定期間先命補正；
    逾期未補正者，為上訴不合法律上之程式，應以裁定駁回。
    倘已提出上訴理由，但所提非屬具體理由者，則由第二審法
    院以上訴不合法律上之程式，判決駁回。而所謂具體理由，
    必係依據卷內既有訴訟資料或提出新事證，指摘或表明第一
    審判決有何採證認事、用法或量刑等足以影響判決本旨之不
    當或違法，而構成應予撤銷之具體事由，始克當之（例如：
    依憑證據法則具體指出所採證據何以不具證據能力，或依憑
    卷證資料，明確指出所為證據證明力之判斷如何違背經驗、
    論理法則）；倘僅泛言原判決認定事實錯誤、違背法令、量
    刑失之過重或輕縱，而未依上揭意旨指出具體事由，或形式
    上雖已指出具體事由，然該事由縱使屬實，亦不足以認為原
    判決有何不當或違法者（例如：對不具有調查必要性之證據
    ，法院未依聲請調查亦未說明理由，或援用證據不當，但除
    去該證據仍應為同一事實之認定），皆難謂係具體理由，俾
    與第二審上訴制度旨在請求第二審法院撤銷、變更第一審不
    當或違法之判決，以實現個案救濟之立法目的相契合，並節
    制濫行上訴（最高法院97年度臺上字第 892號刑事判決意旨
    參照）。
二、上訴人即被告陳仁煒（下稱被告）不服原審判決提起上訴，
    其上訴理由狀略謂：依法規定共犯之成立，須有犯意聯絡，
    行為分擔。就本案之發生經過，是被告無知被賴運龍為竊盜
    目的所利用，無犯意聯絡，及不知竊盜之被利用行為，不構
    成竊盜罪之共同正犯云云。
三、惟按採證認事本屬事實審法院之職權，證人供述是否真實可
    信，事實審法院得依證據法則，本於自由心證予以斟酌，作
    合理之比較，定其取捨，判決內若已論敘其何以作此判斷之
    心證理由，且所為取捨判斷不違背經驗法則或論理法則，即
    不生判決違背法令之問題。經本院形式審查，被告就其先後
    與賴運龍、黃文威有原判決犯罪事實欄二、三項下所載共同
    及結夥竊三人竊盜之事實經過，自承不諱，並有被害人廖義
    勇（於偵、審中）、劉勤釧（於警詢中）之證述，以及監視
    錄影翻拍照片11張、車籍查詢－基本資料詳細畫面列印本、
    失車－唯讀案件基本資料列印本附於卷可證，可確認該犯罪
    事實無誤。雖被告以不具竊盜之主觀認識及犯意聯絡辯解，
    惟原判決就如何認定被告被告先後與賴運龍及黃文威有原判
    決犯罪事實欄二、三項下所載共同及結夥竊三人竊盜之犯行
    ，已敘明認定事實之依據及憑以認定之理由。對於被告之否
    認辯解如何不可採，原判決已說明依卷內相關證據，即證人
    即共犯黃文威於原審審理中之具結證稱：當時竊取重機車的
    時間是凌晨4、5時，又是去地下室牽一台機車，依照當時的
    氣氛，參與牽車之人都應該知道是在偷車等情（原審卷第88
    、89頁），且依黃文威所證，黃文威於行竊時本身並無機車
    鑰匙，渠等係將機車從地下室推到地面，再從地面牽到自小
    貨車上（原審卷第85頁背面），則駕車載人到場偷竊機車之
    被告自無從認其所參與牽動機車，係已得有處分權人之同意
    。另證人即自小貨車遭竊之被害人廖義勇於原審亦結證稱：
    其車在失竊前門已鎖，車上亦無備份鑰匙，但事後發現車門
    與方向盤鎖均遭破壞（按原判決以無證據被告與共犯等人有
    持有兇器，故未認定攜帶兇器之事實）等情（原審卷第89、
    90頁），顯見共犯賴運龍於竊車時係以破壞車門及方向盤鎖
    方式行竊。且當時是凌晨時分，駕車載人到場之被告，突然
    間因賴運龍要求停車，並去破壞路旁停放之車輛開動，縱使
    被告未經共犯賴運龍直接告知係竊取他人之車，但亦能從客
    觀情境，自行認識到賴運龍所為係竊盜之行為。因認被告對
    於如犯罪事實欄之兩件竊案，主觀上均有共同竊盜之犯意聯
    絡及不法所有之意圖等情，所為調查認定及論敘並無違背經
    驗法則或論理法則情事。況按共同實施犯罪行為之人，在合
    同意思範圍以內，各自分擔犯罪行為之一部，相互利用他人
    之行為，以達其犯罪之目的者，即應對於全部所發生之結果
    ，共同負責。共同正犯之意思聯絡，不限於事前有所協議，
    其於行為當時，基於相互之認識，以共同犯罪之意思參與者
    ，亦無礙於共同正犯之成立。意思之聯絡並不限於事前有所
    謀議，即僅於行為當時有共同犯意之聯絡者，亦屬之，且其
    表示之方法，亦不以明示通謀為必要，即相互間有默示之合
    致，亦無不可。最高法院28年上字第3110號、73年台上字第
    1886號、73年台上字第2364號著有判例可參。易言之，即使
    共犯間未以言語明示聯絡共同犯罪，但犯罪當時以實際行動
    彼此相互合作支援，亦屬犯意聯絡之展現。是本件被告於竊
    盜時以實際行動相互支援接應，自屬有犯意之聯絡。被告提
    起上訴，固具備形式上之理由，惟其上訴意旨仍執陳詞，再
    為無犯意之爭辯，以指摘原判決認定違法云云，並未指出原
    審判決之採證有何悖於證據法則、經驗法則或論理法則之具
    體違誤情形，亦未提出新事證，以供調查，乃徒憑己意漫指
    原審判決不當，自不足以動搖原判決認定犯罪事實及量刑之
    基礎，難認有具體理由，其上訴顯然違背法律上之程式，應
    予駁回，並不經言詞辯論為之。
據上論斷，應依刑事訴訟法第367條前段、第372條，判決如主文
。
中    華    民    國   100    年    1     月    20    日
            刑事第五庭  審判長法  官  趙  春  碧
                              法  官  林  宜  民
                              法  官  賴  恭  利
上列正本證明與原本無異。
不得上訴。
                              書記官  林  育  萱
中    華    民    國   100    年    1     月    20    日